【裁判字號】    95,交聲,109
【裁判日期】    950425
【裁判案由】    違反道路交通管理處罰條例聲明異議
【裁判全文】
臺灣士林地方法交通事件裁定          95年度交聲字第109號
原處分機關  臺北市交通事件裁決所
異議人  即
受處分  人  甲○○
上列異議人即受處分人因違反道路交通管理處罰條例案件，對於
臺北市交通事件裁決所94年12月19日所為之處分（原處分案號：
北市裁一字第裁22─A1A111590 號），聲明異議，本院裁定如下
：
    主  文
異議駁回。
    理  由
一、按汽車在雙向四車道行駛變換車道時，應讓直行車先行，並
    注意安全距離；汽車駕駛人，在多車道不依規定駕車爭道行
    駛者，處新臺幣（下同）600 元以上1,800 元以下罰鍰，並
    記違規點數1 點，道路交通安全規則第98條第1 項第6 款、
    道路交通管理處罰條例第45條第4 款及第63條第1 項第1 款
    分別定有明文；又汽車駕駛人，駕駛汽車違反道路交通安全
    規則，因而肇事致人受傷者，記違規點數3 點；致人受重傷
    者，吊扣其駕駛執照3 個月至6 個月，93年4 月21日修正後
    之道路交通管理處罰條例第61條第3 項亦定有明文。
二、本件異議人即受處分人甲○○駕駛車號8C－822 號營業小客
    車，於民國94年10月13日15時10分許，沿臺北市○○○路西
    向東第2 車道行駛變換第3 車道至肇事地點即民族東路228
    號前時，未注意安全距離，右後側車尾與沿同方向第3 車道
    行駛，由乙○○騎駛之車號ART-827 號重型機車左前車頭發
    生碰撞而肇事，並致乙○○雙腳膝蓋、右手前臂擦傷，經警
    員據報到場處理，嗣經臺北市政府警察局交通大隊（下稱舉
    發單位）以異議人「在多車道變換車道時未注意安全距離，
    違反道路交通安全規則因而肇事致人受傷」為由開單舉發，
    異議人向原處分機關提出申訴後，經原處分機關函請舉發單
    位調查後，仍認異議人有上述違規行為，原處分機關乃依道
    路交通管理處罰條例第45條第4 款、第61條第3 項、第63條
    第1 項第1 款、違反道路交通管理事件統一裁罰基準及處理
    細則之規定，裁處異議人罰鍰900 元，並記違規點數共4 點
    之事實，有臺北市政府警察局舉發違反道路交通管理事件通
    知單、原處分機關違反道路交通管理事件裁決書（案號：北
    市裁一字第裁22─A1A111590 號）、舉發單位94年12月15日
    北市警交大事字第09435967900 號函在卷可稽。
三、本件異議人固不否認有於上揭時、地，在多車道之民族東路
    西向東方向之民族東路228 號前路段肇事，並致乙○○受有
    雙腿膝蓋及右手前臂擦傷之普通傷害之事實，惟矢口否認有
    何違反道路交通管理處罰條例之事實，辯稱：伊並無違規，
    當時伊並未變換車道，肇事原因係因乙○○騎駛機車未保持
    安全距離，自後方追撞伊所駕駛之車號8C－822 號營業小客
    車；從伊駕駛車損照片，可以看出受損之處是在後方保險桿
    ，並非車身右後側，況且，事故現場照片也並未顯現出肇事
    現場乙○○緊急煞車之煞車痕；又刮地痕之位置也在第2 車
    道，上開證據均足以證明肇事撞擊之地點應在第2 車道，而
    伊本來就在第2 車道行駛，可以認定伊並無變換車道之事實
    云云。
四、經查：
  (一)異議人於上開時、地駕駛車號8C－822 號營業小客車行經多
    車道之民族東路西向東方向之民族東路228 號前路段肇事，
    並致乙○○受有傷害等情，除據異議人自承在卷外，並有舉
    發單位受理交通違規事件調查表、現場圖、交通事故分析研
    判表、談話紀錄表等資料及現場照片6 幀在卷可稽。此部分
    事實可以認定。
  (二)至就異議人爭執之肇事原因，則據證人即被害人乙○○到庭
    結證略以：伊94年10月13日下午3 時10分許騎駛車號ART-82
    7 機車與異議人駕駛之車號8C -822 號計程車在民族東路西
    向東方向碰撞肇事，當天伊是沿民族東路由西往東一直沿第
    3 車道騎駛，但是路邊有停車，所以伊有比較出來一點，但
    仍未到第2 車道，肇事之前，伊與異議人平行行駛，約有1
    公尺的距離，伊是在異議人的車邊而已，而當異議人撞到伊
    的時候，伊是在偏異議人右後車方向，是因為異議人變換車
    道，所以才撞到伊。當時伊看到遠遠的右前方有人招手要叫
    計程車，結果異議人就往右切，伊就被撞的莫名奇妙，算是
    異議人車輛的右後車門的地方撞到伊，伊就因此倒下，是異
    議人往右偏停車要接客掃到伊，伊兩個膝蓋都受傷，右手前
    臂也受傷；機車的塑膠板則有損壞。伊當時倒地的地方是在
    第3 車道，異議人的車是右後車門側面的位置撞到伊，異議
    人所指右後側保險桿的位置跟伊無關。肇事當時是甲○○的
    速度比較快，因為異議人是伊前面切入，原來伊前面並沒有
    車等語（本院95年3 月3 日訊問筆錄參照）。核證人與異議
    人原不相識，亦無冤仇，僅因本件事故而有利害關係，惟其
    與異議人之間亦未因此而生民事糾紛，衡其既在偽證重典之
    心理壓力下具結作證，當無蓄意捏詞偽證之理，且其所證又
    與事故發生當初，其接受警詢時所述一致，是其所證當有可
    信之依據。況細繹異議人於事故發生之初，接受警詢時亦就
    事發經過供承：「我駕駛8C-822號營業小客車沿民族東路西
    往東方向第2 快車道方向直行至肇事處，因前方車流有些大
    ，所以我就打右側方向燈要往第3 車道方向行駛，當我變換
    途中，感覺我車有碰撞聲，我隨即停車查看，才知是我車右
    側後車尾因變換車道時，不慎與直行於我車右後側之ART-82
    7 號重機車左前車頭發生撞擊而肇事，亦已坦承肇事時伊正
    要自第2 車道變換至第3 車道，且乙○○是直行車輛之重要
    待證事實，是本案肇事原因，確係異議人駕駛汽車在雙向四
    車道行駛變換車道時，疏未注意安全距離並讓直行車先行所
    致，異議人嗣後所辯，要係事後卸責之詞，不可採信。本件
    事證明確，異議人駕駛前開車輛變換車道未注意安全距離，
    因而肇事致人受傷之違規事實，堪以認定。
  (三)異議人固又辯以現場照片上應當還有乙○○緊急煞車之煞車
    痕，卻未呈現，且照片上所示刮地痕並不清楚，不能看出是
    在第2 車道或者第3 車道云云。惟本件肇事原因確係異議人
    變換車道未保持安全距離，且未讓直行車輛先行，既堪認定
    ，則刮地痕究在第2 車道或第3 車道，已與本件之事實認定
    不生影響；即便乙○○斯時較為偏向第2 車道，且肇事地點
    確在第2 車道靠近第3 車道邊緣，仍無解於異議人違規事實
    。又異議人駕駛之車號8C－822 號營業小客車其保險桿後方
    、右後側，擦痕甚多，單以後方有擦痕，本即不能證明異議
    人所辯乙○○自後追撞伊車之辯詞，況異議人自己於事故發
    生後，亦已坦承係伊變換車道，車輛右後側撞擊乙○○騎駛
    之重型機車而致肇事，審酌異議人當時心裡較無準備，且又
    接近事故當時，記憶猶新之經驗法則，當以其當時所述可採
    ，因認事證已明，別無再次傳訊到場處理、製圖警員再詳為
    標明刮地痕，或者尋找卷內證據不存在之煞車痕之必要。
五、綜上，原處分機關以異議人有違反道路交通管理處罰條例第
    45條第4 款、第61條第3 項及第63條第1 項第1 款之違規行
    為，於94年12月19日以北市裁一字第裁22─A1A111590 號裁
    決書裁處異議人罰鍰900 元，並記違規點數1 點，並就異議
    人違反道路交通管理處罰條例第61條第3 項規定之行為，記
    違規點數3 點，尚無不合，異議人執詞異議，並無理由，應
    予駁回。
據上論斷，應依道路交通案件處理辦法第19條，裁定如主文。
中    華    民    國    95    年    4    月    25    日
                  交通法庭法  官  許辰舟
以上正本證明與原本無異
如不服本裁定應於送達後5日內向本院提出抗告狀
                            書記官  洪忠改
中    華    民    國    95    年    4     月    25    日


司法院資訊處製作；財團法人民間司法改革基金會備份。
